臺灣板橋地方法院民事判決　　　　　　　100年度訴字第337號
原　　　告　李婷婷
被　　　告　高豪志
上列當事人間侵權行為損害賠償事件，經本院刑事庭裁定（99年
度交簡附民字第147號）移送前來，本院於民國100年4月12日言
詞辯論終結，判決如下：
    主  文
被告應給付原告新臺幣柒拾壹萬肆仟伍佰壹拾伍元。
原告其餘之訴駁回。
訴訟費用由被告負擔十分之九，餘由原告負擔。
本判決第一項於原告以新臺幣貳拾肆萬元供擔保後，得假執行。
但被告以新臺幣柒拾壹萬肆仟伍佰壹拾伍元為原告預供擔保，得
免為假執行。
原告其餘假執行之聲請駁回。
    事實及理由
一、程序方面：
  (一)原告於訴狀送達後，將訴之聲明第1項金額由「新臺幣（下
    同）743,490元」變更為「770,735元」，屬擴張應受判決事
    項之聲明，核其請求之基礎事實同一，亦不甚礙被告之防禦
    及訴訟之終結，依民事訴訟法第255條第1項第2、3、7款規
    定，應予准許。
  (二)被告未於言詞辯論期日到場，核無民事訴訟法第386 條各款
    所列情形，爰依原告之聲請，由其一造辯論而為判決。
二、原告主張：
  (一)原告於民國99年4月26日4時45分許，乘坐夫劉劍所駕駛車號
    CNM-918號機車在新北市○○區○○路2段114巷口欲左轉往
    興南路1段，接近路中分隔島處時，被被告所騎乘車號513-C
    UK號機車從左側快速衝撞，致原告及劉劍人車倒地，原告左
    側大腿處股骨頸當場被被告撞斷、骨盆多處骨折、及身體多
    處挫傷（即左側股骨頸骨折，閉鎖性、骨盆骨折，閉鎖性之
    傷害），被救護車送至醫院緊急開刀醫治，實施開放性復位
    內固定手術，以3根長鋼釘固定股骨頸斷裂處，於醫院病房
    治療14天后方可回家臥床休養，並須由專人照顧本人日常之
    起居，目前為止仍在治療當中，如股骨頸恢復不好極有可能
    會被換人工關節。據悉被告於當日3時30分許，於某PUB內飲
    酒后仍駕駛機車載人出發，於行徑上開路段時又回頭和後座
    友人聊天，竟疏未注意車前狀況，而依當時情形，又無不能
    注意之情事，且涉嫌超速行駛及酒後涉嫌不能安全駕車（當
    時被告呼氣之酒精濃度測試值已達每公升0.43毫克）致肇事
    ，應有過失。上開事實業經臺灣板橋地方法院檢察署檢察官
    以99年7月8日99年度調偵字第1259號聲請簡易判決處刑。
  (二)被告應賠償原告770,735元（此數額已扣除強制險理賠之金
    額75,305元），各項目及金額細目容述如后：
  1.醫療費用：原告主張其因本件車禍而支出醫療費用（自行負
    擔部分）共計62,995。
  2.交通費用：原告主張因本件車禍，搭車往返醫療院所交通費
    用11,295元、搭車上、下班往返交通費用8,100元，共計19,
    395元。
  3.醫療器材費用：原告主張因本件車禍而支出醫療器材費用共
    計14,500元。
  4.住院雜費：原告主張因本件車禍而支出住院雜費共計1,190
    元。
  5.看護費用：原告主張因本件車禍而支出住院時請看護中心專
    人張秀紅24小時照顧，回家休養時直到現在都由原告表姐段
    成蕊及原告夫劉劍照顧起居之看護費用共計24萬元。
  6.工作損失：原告主張其因本件車禍而因傷自99年4月26起至
    同年8月31日止，不能工作損失共計208,000元。
  7.精神撫慰金30萬元：原告因上開原因受傷住院期間，因骨折
    部位太多致整日只能平躺，無法翻身，稍許移動身體就會牽
    動患部產生劇烈疼痛，且睡眠時因劇烈疼痛必須借助安眠藥
    及止痛針方可短暫休息，當藥力減退時就被劇痛驚醒再無法
    入睡，出院後至家中休養時亦是相同情況，持續近一個半月
    。後來原告於復診時得知股骨頸斷裂處恢復緩慢，再如此發
    展下去會造成患處永久性損傷須換人工關節，此消息對原告
    打擊甚大，因原告是外銷業務，工作非常繁忙經常要出差，
    也是家中的經濟支柱現又有11個月大的女兒要養，到目前為
    止已治療此傷三個多月了，仍無法回公司工作，可能因此失
    業。每每想起此傷對原告將來生活及工作之影響，心情就極
    其沮喪，實可謂寢食難安。原告直至目前為止還須旁人幫助
    才能完成大小便之身體清理，身體及精神所受之折磨不可謂
    之不大。
  (三)故被告應賠償原告846,040元（應係846,080元，原告誤算）
    ，扣除強制險理賠之金額75,305元後，被告尚應賠償原告
    770,735元。爰依侵權行為之法律關係提起本訴等語。併為
    聲明：1.被告應賠償原告770,735元。2.願供擔保，請准宣
    告假執行。
三、被告未於言詞辯論期日到場，亦未提出書狀作何聲明或陳述
    。
四、按「汽車、機車或其他非依軌道行駛之動力車輛，在使用中
    加損害於他人者，駕駛人應賠償因此所生之損害。但於防止
    損害之發生，已盡相當之注意者，不在此限。」、「因故意
    或過失，不法侵害他人之權利者，負損害賠償責任。」、「
    不法侵害他人之身體或健康者，對於被害人因此喪失或減少
    勞動能力或增加生活上之需要時，應負損害賠償責任。」、
    「不法侵害他人之身體、健康、名譽、自由、信用、隱私、
    貞操，或不法侵害其他人格法益而情節重大者，被害人雖非
    財產上之損害，亦得請求賠償相當之金額。」、「損害賠償
    ，除法律另有規定或契約另有訂定外，應以填補債權人所受
    損害及所失利益為限。」，民法第191條之2、第184條第1項
    前段、第193條第1項、第195條第1項前段、第216條第1項分
    別定有明文。原告主張之事實，已據其提出與所述相符之醫
    療醫藥費用收據、醫療器材費用收據，看護費用收據，往返
    醫療院所交通費用收據、住院雜費發票、原告之年扣繳憑單
    、原告之X光照片、手術同意書、診斷證明書、戶籍謄本、
    增加之賠償費用明細表、新店慈濟醫療收據及復健卡、振興
    醫院醫療收據、佑憲中醫診所收據、計程車收據、本院99年
    度交簡字第4037號刑事簡易判決及臺灣板橋地方法院檢察署
    檢察官99年度調偵字第1259號聲請簡易判決處刑書為證（見
    本院99年度交簡附民字第147號卷第4至30頁、本院卷第11頁
    、第46至88頁、第16至20頁），被告已於相當時期受合法之
    通知，而於言詞辯論期日不到場，亦未提出（準備）書狀爭
    執，依民事訴訟法第280條第3項前段、第1項規定，視同自
    認。原告之主張，應信為真實。足見被告確因酒後駕駛機車
    及未注意車前狀況之過失，而撞擊原告夫劉劍所騎乘之上開
    機車（搭載原告），致劉劍及原告人車倒地，原告因此受有
    左側股骨頸骨折，閉鎖性、骨盆骨折，閉鎖性之傷害。是原
    告主張：原告因被告之上開過失傷害侵權行為，致身體受損
    ，爰依侵權行為之法律關係請求被告賠償等語，即屬有據，
    應屬可採。茲就原告之請求審酌如下：
  (一)醫療費用：原告主張其因本件車禍而支出醫療費用（自行負
    擔部分）共計62,995元等語。惟查依原告提出之醫療費用收
    據如附表一所示，共計61,455元，核屬必要費用，應予准許
    。逾此範圍之請求，為無理由，應予駁回。
  (二)交通費用：原告主張因本件車禍，搭車往返醫療院所交通費
    用11,295元、搭車上、下班往返交通費用8,100元，共計19,
    395元等語。惟查依原告提出之交通費用收據如附表二所示
    ，共計9,370元，核屬必要費用，應予准許。逾此範圍之請
    求，為無理由，應予駁回。
  (三)醫療器材費用：原告主張因本件車禍而支出醫療器材費用共
    計14,500元等語，並提出醫療器材費用收據如附表二所示，
    核屬必要費用，應予准許。
  (四)住院雜費：原告主張因本件車禍而支出住院雜費共計1,190
    元等語，並提出住院雜費收據如附表二所示，核屬必要費用
    ，應予准許。
  (五)看護費用：原告主張因本件車禍而支出住院時請看護中心專
    人張秀紅24小時照顧，回家休養時直到現在都由原告表姐段
    成蕊及原告夫劉劍照顧起居之看護費用共計24萬元等語，並
    提出看護費用收據如附表二所示，且原告自99年4月26日事
    故發生之日起至99年8月31日止之期間，均需專人看護，不
    宜負重工作等情，復經本院依職權向財團法人佛教慈濟綜合
    醫院台北分院100年3月19日函及所附之病情說明書等（見本
    院卷第38至41頁），核屬必要費用，應予准許。
  (六)工作損失：原告於本件車禍發生之前，已在錦達實業股份有
    限公司任職，其98年度薪資收入612,914元，因受上開傷害
    ，自99年4月26日事故發生之日起至99年8月31日止之期間（
    共計128日），均需專人看護，不宜負重工作，原告現仍在
    職等情，已如前述，並有各類所得扣繳憑單、服務證明附卷
    可稽（見本院卷第13至14頁），且為被告所不爭執，應信為
    真。則依98年度之薪資收入計算，原告每日薪資約1,703元
    （612,914÷12÷30＝1,703，元以下四捨五入），上開128
    日之工作損失共計217,984元，是原告主張其因本件車禍而
    因傷自99年4月26起至同年8月31日止，不能工作損失共計20
    8,000元等語，即屬有據，應予准許。
  (七)非財產上損害（即精神慰撫金）部分：按「慰撫金之賠償其
    核給之標準固與財產上損害之計算不同，然非不可斟酌雙方
    身分資力與加害程度，及其他各種情形核定相當之數額」（
    最高法院51臺上字第223號判例意旨參照）。本院斟酌原告
    於本件侵權行為（過失傷害）發生時年滿36歲（62年生），
    其自陳因受有上開傷害，住院期間，因骨折部位太多致整日
    只能平躺，無法翻身，稍許移動身體就會牽動患部產生劇烈
    疼痛，且睡眠時因劇烈疼痛必須借助安眠藥及止痛針方可短
    暫休息，當藥力減退時就被劇痛驚醒再無法入睡，出院後至
    家中休養時亦是相同情況，持續近一個半月。．．．到目前
    為止已治療此傷三個多月了，仍無法回公司工作，還須旁人
    幫助才能完成大小便之身體清理，身體及精神所受之折磨不
    可謂之不大等語，堪認原告精神上受有相當之痛苦。原告係
    五專畢業，現擔任外銷業務工作，月薪約5萬元，原告98年
    所得約46萬元，名下無財產，98年所得約61餘萬元，其名下
    無財產，此有戶籍謄本、經歷、各類所得扣繳憑單、服務證
    明附卷可稽（見本院卷第11至14頁），復經本院依職權向財
    政部財稅資料中心調取其財產所得資料在卷可憑。被告於本
    件侵權行為發生時年滿20歲（78年生），被告係專科肄業，
    其98年所得約6千餘元，名下無財產，亦經本院依職權向財
    政部財稅資料中心調取其財產所得資料在卷可憑等兩造之身
    分、地位、經濟能力及其他情形，認原告請求慰撫金賠償（
    非財產上損失）30萬元，尚屬過高，應核減為18萬元，方屬
    公允，是原告逾此部分之請求，尚乏依據，應予駁回。
  (八)基上，原告得請求之醫療費用61,455元、交通費用9,370元
    、醫療器材費用14,500元、住院雜費1,190元、看護費用24
    萬元、工作損失208,000元及非財產上損害（即精神慰撫金
    ）18萬元，共計714,515元之損害賠償。另按「保險人依本
    法規定所為之保險給付，視為被保險人損害賠償金額之一部
    分；被保險人受賠償請求時，得扣除之」、「本法所稱請求
    權人，指下列得向保險人請求保險給付或向特別補償基金請
    求補償之人：一、因汽車交通事故遭致傷害者，為受害人本
    人。」，強制汽車責任保險法第32條、第11條第1項第1款分
    別定有明文。查原告已自被告所駕駛之上開機車之強制汽車
    責任保險領取理賠金75,305元，此有原告存摺（強制責任險
    給付金額，見本院卷第15頁）附卷可稽，且原告請求被告賠
    償原告770,735元（此數額已扣除強制險理賠之金額75,305
    元）等情如上，故本件原告得請求之714,515元之損害賠償
    ，即毋庸再扣除之。
五、從而，原告依侵權行為之法律關係，請求被告給付714,515
    元，為有理由，應予准許。逾此部分之請求，即屬無據，應
    予駁回。
六、原告陳明願供擔保聲請宣告假執行，關於其勝訴部分，核無
    不合，爰酌定相當之擔保金額，予以准許，並由本院依職權
    酌定相當之擔保金額宣告被告預供擔保而免為假執行。至原
    告敗訴部分，其假執行之聲請即失所附麗，應予駁回。
七、本件事證已臻明確，兩造其餘攻擊、防禦方法及舉證，經本
    院審酌後，認對於判決結果均無影響，爰不一一論述，併此
    指明。
八、據上論結，本件原告之訴為一部有理由，一部無理由，依民
    事訴訟法第385條第1項前段、第79條、第390條第2項、第39
    2條，判決如主文。
中    華    民    國    100   年    4     月    29    日
                  民事第三庭    法  官  楊千儀
以上正本係照原本作成。
如對本判決上訴，須於判決送達後20日內向本院提出上訴狀（需
按他造人數附繕本）。如委任律師提起上訴者，應一併繳納上訴
審裁判費。
中    華    民    國    100   年    4     月    29    日
                                書記官  劉鴻傑